【裁判字號】    95,訴,1281
【裁判日期】    950621
【裁判案由】    毒品危害防制條例
【裁判全文】
臺灣臺中地方法院刑事判決              95年度訴字第1281號
公  訴  人  臺灣臺中地方法院檢察署檢察官
被      告  乙○○
上列被告因毒品危害防制條例案件，經檢察官提起公訴（九十五
年度毒偵字第一七五六號）及移送本院併案辦理（九十五年度毒
偵字第二二五八號），被告於準備程序就被訴事實為有罪之陳述
，本院合議庭裁定由受命法官獨任進行簡式審判程序，並予判決
如下：
    主    文
乙○○施用第二級毒品，累犯，處有期徒刑月，如易科罰金，
以佰元折算壹日；又持有第一級毒品，累犯，處有期徒刑月
，如易科罰金，以佰元折算壹日，扣案之海洛因壹包（不含包
裝袋，驗餘淨重零點玖玖公克）沒收銷燬之；應執行有期徒刑伍
月，如易科罰金，以佰元折算壹日，扣案之海洛因壹包（不含
包裝袋，驗餘淨重零點玖玖公克）沒收銷燬之。
    犯罪事實
一、乙○○前於民國八十九年、九十年間，先後因施用第二級毒
    品案件，經本院以八十九年度易字第三一六八號判處有期徒
    刑六月及以九十年度易字第三六一０號判處有期徒刑十月，
    並分別確定在案，後二案接續為執行，其入監執行後，於九
    十二年三月五日因假釋付保護管束出監，在九十二年四月三
    十日因假釋期滿未經撤銷視為已執行完畢；乙○○前於八十
    八年、八十九年五月間，先後因施用第二級毒品案件，經本
    院裁定送觀察、勒戒後，均認無繼續施用毒品之傾向，分別
    由臺灣臺中地方法院檢察署檢察官於八十八年十一月二十九
    日以八十八年度毒偵字第一九八七號、於八十九年六月十二
    日以八十九年度毒偵字第三二０八號、第三六四三號為不起
    訴處分確定。之後，於八十九年七月間，又因施用第二級毒
    品案件，由本院裁定令入戒治處所施以強制戒治，嗣因成效
    經評定合格，由本院裁定停止戒治並付保護管束，惟其於九
    十年間再度因前開施用第二級毒品案件，經本院判刑確定，
    並撤銷前開停止戒治之裁定，乃再度入戒治所執行所餘戒治
    期間，而於九十一年一月二十四日因強制戒治期滿執行完畢
    ；詎乙○○猶不知警省悛悔，復基於施用第二級毒品甲基安
    非他命之犯意，於上述強制戒治執行完畢後五年內之九十五
    年四月二日晚間某時，在其位於臺中縣太平市○○路三八二
    號住處內，以將毒品甲基安非他命置放在玻璃球內燒烤成煙
    霧狀後再吸入體內之方式，非法施用毒品甲基安非他命一次
    。另乙○○明知海洛因係屬第一級毒品，不得非法持有，竟
    於九十五年四月三日十六時許，見其真實姓名年籍均不詳，
    綽號「阿賢」之友人，將毒品海洛因一包（驗餘淨重０‧九
    九公克、空包裝袋總重０‧二五公克）遺留在乙○○置放於
    臺中縣太平市○○路○段九五號前之機車上，乃將之拾起而
    無故持有該毒品海洛因一包。嗣乙○○先後於九十五年四月
    三日十三時三十分及同日十六時十分，各在臺中縣太平市○
    ○路○段九三號及同路段九三號前為警查獲，其第二次為警
    查獲時，且扣得其所持有上開毒品海洛因一包。而乙○○二
    次為警查獲，且均經員警徵得其同意後，採集尿液送請鑑驗
    ，因安非他命及甲基安非他命均呈現陽性反應，始由警進而
    查悉上情。
二、案經臺中縣警察局霧峰分局移請臺灣臺中地方法院檢察署檢
    察官偵查起訴，暨臺中縣警察局霧峰分局報告同署檢察官偵
    查後，移送本院併案辦理。
    理    由
一、前揭關於被告乙○○施用第二級毒品甲基安非他命之犯罪事
    實，業據被告於本院訊問時坦認不諱，而被告自願同意為警
    採集其尿液檢體送請檢驗結果，安非他命及甲基安非他命均
    呈現陽性反應，有中山醫學大學附設醫院檢驗科藥物檢測中
    心出具之檢驗報告二紙附卷足稽（見毒偵字第一七五六號卷
    第二一頁，霧警偵字第０九五０００八八二六號卷第七頁）
    ，因認被告所為上開不利於己供述，應與客觀事實相符，堪
    值採信。另被告前於八十八年、八十九年五月間，先後因施
    用第二級毒品案件，經本院裁定送觀察、勒戒後，均認無繼
    續施用毒品之傾向，分別由臺灣臺中地方法院檢察署檢察官
    於八十八年十一月二十九日以八十八年度毒偵字第一九八七
    號、於八十九年六月十二日以八十九年度毒偵字第三二０八
    號、第三六四三號為不起訴處分確定。之後，於八十九年七
    月間，又因施用第二級毒品案件，由本院裁定令入戒治處所
    施以強制戒治，嗣因成效經評定合格，由本院裁定停止戒治
    並付保護管束，惟其於九十年間再度因前開施用第二級毒品
    案件，經本院判刑確定，並撤銷前開停止戒治之裁定，乃再
    度入戒治所執行所餘戒治期間，而於九十一年一月二十四日
    因強制戒治期滿執行完畢，此有臺灣高等法院被告前案紀錄
    表及臺灣臺中地方法院檢察署全國施用毒品案件紀錄表在卷
    可查，足見被告確有於強制戒治執行完畢釋放後，五年內復
    行施用毒品甲基安非他命之罪行。另關於被告持有第一級毒
    品海洛因之犯罪事實，亦據被告於本院訊問時坦認不諱，而
    被告第二次為警查獲時所扣得之白色粉末一包，經鑑驗後亦
    確實含有毒品海洛因成分（驗餘淨重０‧九九公克），同有
    法務部調查局九十五年五月十日調科壹字第一二００一七八
    六六號鑑定通知書附卷可參（見本院卷第二九頁），是被告
    關此部分之自白，亦確與事實相符，同堪採認。綜此，本件
    事證已臻明確，被告施用毒品甲基安非他命及持有毒品海洛
    因之犯行，均堪以認定。
二、核被告乙○○所為：
（一）按海洛因、甲基安非他命分別為毒品危害防制條例第二條
      第二項第一、二款所規定之第一、二級毒品，核被告乙○
      ○所為，分別係犯毒品危害防制條例第十條第二項之施用
      第二級毒品罪及同條例第十一條第一項之持有第一級毒品
      罪。
（二）被告乙○○於施用前持有甲基安非他命之低度行為，應為
      其施用之高度行為所吸收，不另論罪。
（三）另按裁判上一罪案件，檢察官就犯罪事實一部起訴者，依
      刑事訴訟法第二百六十七條規定，其效力及於全部，受訴
      法院基於審判不可分原則，對於未經起訴之其餘事實，應
      一併審判，此為犯罪事實之一部擴張；同理，檢察官所起
      訴之全部事實，經法院審理結果認為一部不能證明犯罪或
      行為不罰時，僅於判決理由內說明不另為無罪之諭知，毋
      庸於主文內為無罪之宣示，此為犯罪事實之一部縮減。至
      於刑事訴訟法第三百條所規定，有罪之判決，得就起訴之
      犯罪事實，變更檢察官所引應適用之法條者，係指法院在
      事實同一之範圍內，不變更起訴之犯罪事實；亦即在不擴
      張及減縮原訴之原則下，於不妨害基本社會事實同一之範
      圍內，始得自由認定事實，適用法律，三者不能混為一談
      。易言之，檢察官依裁判上一罪起訴之甲、乙犯罪事實，
      經法院審理結果，倘認為甲事實不能證明其犯罪，但係犯
      有裁判上一罪關係之乙、丙事實時。關於甲事實部分，為
      犯罪事實之減縮，僅於理由說明，不另為無罪之諭知；關
      於丙事實部分，則為犯罪事實之擴張，依審判不可分原則
      ，應一併審判，不發生變更起訴法條問題，最高法院九十
      二年度臺上字第一八四一號裁判意旨足為參照。本件檢察
      官固以：被告乙○○基於施用第一級毒品海洛因之概括犯
      意，自九十四年七月中旬起迄至九十五年四月一日止，在
      不詳姓名年籍之友人住處內，施用毒品海洛因多次，因認
      被告另涉犯毒品危害防制條例第十條第一項之施用第一級
      毒品罪嫌等語。惟查，被告對於其有於檢察官所指之時地
      連續施用毒品海洛因之犯行及扣案之毒品海洛因為其所持
      有之事實固均坦認不諱，然被告前因施用毒品案件，經本
      院判處有期徒刑一年四月確定，被告係自九十三年十二月
      三日起入監執行，至九十五年一月八日始因縮刑期滿執行
      完畢出監，有前開臺灣高等法院被告前案紀錄表可查，其
      所自白並經檢察官據以起訴之施用毒品海洛因時間，竟有
      部分係其在監執行時間，足見被告前揭施用毒品海洛因犯
      行之自白，已有瑕疵可指而未盡真實。另被告於九十五年
      四月三日二次為警查獲後，經警徵得其同意後所採集之尿
      液檢體，均送請中山醫學大學附設醫院檢驗科藥物檢測中
      心以氣相層析質譜儀檢驗結果，鴉片類皆呈現陰性反應，
      則關於被告所自白施用毒品海洛因部分，其犯罪證據即無
      法達於使本院形成被告犯有施用第一級毒品罪之心證，其
      此部分罪嫌仍有不足，然此部分既與被告前述持有第一級
      毒品之犯行，二者間屬實質一罪關係，是揆諸前揭最高法
      院裁判意旨，基於審判不可分原則，本院應一併審理，不
      生變更起訴法條問題，並於原起訴效力之範圍內，為犯罪
      事實之一部減縮，因就被告施用第一級毒品犯嫌部分，不
      另為無罪之諭知。
（四）臺灣臺中地方法院檢察署九十五年度偵字第二二五八號移
      送併案審理之被告施用第二級毒品之犯罪事實，與本件前
      揭經起訴並論罪之被告施用毒品甲基安非他命部分屬事實
      上同一之案件，則併案部分之犯罪事實本即為起訴效力之
      所及，並經本院審判如前，併予敘明。
（五）再被告乙○○前於八十九年、九十年間，先後因施用第二
      級毒品案件，經本院以八十九年度易字第三一六八號判處
      有期徒刑六月及以九十年度易字第三六一０號判處有期徒
      刑十月，並分別確定在案，後二案接續為執行，其入監執
      行後，於九十二年三月五日因假釋付保護管束出監，甫在
      九十二年四月三十日因假釋期滿未經撤銷視為已執行完畢
      ，此有前揭臺灣高等法院被告前案紀錄表足供稽考，被告
      於有期徒刑之執行完畢後五年以內，再犯皆為本件有期徒
      刑以上之二罪，俱為累犯，應依刑法第四十七條之規定，
      均予以加重其刑。
（六）至被告乙○○所犯上開施用第二級毒品及持有第一級毒品
      二罪間，犯意各別，行為互殊，應予分論併罰。
三、爰審酌被告乙○○有如犯罪事實欄所述之前科素行，又因施
    用毒品案件，先後經送觀察勒戒，復為該管檢察官聲請強制
    戒治，並經法院判處罪刑執畢，其對於施用及持有毒品禁制
    之法令規範，即有深切認識，詎仍為本件施用毒品甲基安非
    他命及持有毒品海洛因之犯行，顯見其斷絕毒癮意志不堅，
    惟施用及持有毒品，對他人尚且不生直接危害，兼衡酌其犯
    罪動機、目的、手段方式，持有毒品數量甚微及施用毒品所
    戕害自我身心程度，暨犯罪後態度尚佳等一切情狀，分別量
    處如主文所示之刑，並定應執行刑，暨均諭知易科罰金之折
    算標準。
四、另被告乙○○第二次為警查獲所扣得之白色粉末一包（不含
    包裝袋，驗餘淨重０‧九九公克），經鑑驗後既含第一級毒
    品海洛因成分，已如前述，不問屬於犯人與否，自應依毒品
    危害防制條例第十八條第一項前段規定，併予宣告沒收銷燬
    之。至扣案之空包裝袋一個（用以包裝上開毒品海洛因），
    雖係供被告非法持有毒品海洛因所用以包裝之物，然係被告
    友人「阿賢」所有之物，已據被告供明在卷（見本院卷第四
    四頁），既非為被告所有，與刑法沒收之要件即有未合，爰
    不併予諭知沒收，亦附此敘明。
據上論斷，應依刑事訴訟法第二百七十三條之一第一項、第二百
九十九條第一項前段，毒品危害防制條例第十條第二項、第十一
條第一項、第十八條第一項前段，刑法第十一條、第四十七條、
第四十一條第一項前段、第五十一條第五款，罰金罰鍰提高標準
條例第二條，判決如主文。
本案經檢察官甲○○到庭執行職務。
中    華    民    國    95    年    6     月    21    日
                  刑事第四庭  法  官  陳思成
上正本證明與原本無異。
如不服本判決，應於送達後十日內向本院提出上訴狀（須附繕本
），上訴於臺灣高等法院臺中分院。
                              書記官  王嘉麒
中    華    民    國    95    年    6     月    21    日
附錄論罪科刑法條
毒品危害防制條例第十條第二項
施用第二級毒品者，處三年以下有期徒刑。
毒品危害防制條例第十一條第一項
持有第一級毒品者，處三年以下有期徒刑、拘役或新臺幣五萬元
以下罰金。
持有第二級毒品者，處二年以下有期徒刑、拘役或新臺幣三萬元
以下罰金。


司法院資訊處製作；財團法人民間司法改革基金會備份。
